臺灣高等法院高雄分院刑事判決　　　 100年度上訴字第1271號
上　訴　人
即　被　告　李石源
扶助辯護人　蔡陸弟　律師
上列上訴人因違反槍砲彈藥刀械管制條例等案件，不服臺灣高雄
地方法院99年度訴字第1843號中華民國100 年6 月21日第一審判
決（起訴案號：臺灣高雄地方法院檢察署99年度偵字第21991 號
），提起上訴，本院判決如下：
    主  文
上訴駁回。
    事  實
一、李石源為掩飾身分以租用坐落高雄市小港區○○○路23號之
    三層透天房屋，竟基於偽造及行使偽造私文書之犯意，於民
    國98年3 月15日某時，冒用許慶永名義，在上址與該房屋所
    有人鄭王素真訂定租約（該部分已經原審判處有期徒刑4 月
    確定）。李石源明知可發射子彈具有殺傷力之各式槍砲、具
    有殺傷力之子彈及槍砲主要組成零件，均為槍砲彈藥刀械管
    制條例所列管之物，非經中央主管機關許可，不得持有，竟
    仍基於違反槍砲彈藥刀械管制條例之犯意，自98年3 月15日
    順利租得上開房屋後某時起，至98年10月19日晚間7 時許，
    即後開為警搜索查獲時為止，將不詳來源之可發射子彈而具
    殺傷力之改造手槍1 支（管制編號：0000000000號）、具殺
    傷力之制式及非制式9mm 子彈各1 顆，及屬於槍砲主要組成
    零件之土造金屬槍管1 支，放置在其上址租屋處3 樓而持有
    之。嗣為警循線於98年10月19日晚間7 時許，持臺灣高雄地
    方法院核發之搜索票至上址執行搜索而查獲，扣得上開如附
    表一所示改造手槍1 支（管制編號：0000000000號）、制式
    及非制式9mm 子彈各1 顆（嗣均因鑑驗而擊發）、土造金屬
    槍管1 支，及附表二所示之物而查獲。
二、案經高雄市政府警察局小港分局報告臺灣高雄地方法院檢察
    署檢察官偵查起訴。
    理  由
甲、程序方面：
一、卷附高雄市政府警察局小港分局搜索扣押筆錄、扣押物品目
    錄表、扣押物品證明書，此類文書係被告以外之人於審判外
    所做之書面陳述，屬於傳聞證據。惟其本質上屬公務員本於
    職權所為，其正確性及可信性頗高，如有錯誤亦可請求更正
    ，應屬159 條之4 第1 款由公務員職務上所製作之紀錄或證
    明文書，具有證據能力。
二、按鑑定人由審判長、受命法官或檢察官就下列之人選任1 人
    或數人充之：(一)就鑑定事項有特別知識經驗者。(二)經政府機
    關委任有鑑定職務者；鑑定之經過及其結果，應命鑑定人以
    言詞或書面報告；法院或檢察官得囑託醫院、學校或其他相
    當之機關、團體為鑑定，或審查他人之鑑定，並準用第203
    條至第206 條之1 規定，刑事訴訟法第198 條、第206 條第
    1 項、第208 條第1 項分別定有明文。本件卷附內政部警政
    署槍彈鑑驗書2 份、鑑驗函2 份、指紋鑑定書1 份、法務部
    調查局鑑定通知書1 份（文號均詳後），雖係被告以外之人
    即內政部警政署刑事警察局及法務部調查局於審判外之書面
    陳述，然該二機關均為臺灣高等法院檢察署關於槍彈有無殺
    傷力及指紋鑑定等事項之概括選任鑑定機關，有臺灣高等法
    院檢察署92年9 月9 日檢文允字第0921001203號函附之「臺
    灣高等法院檢察署檢察長概括選任鑑定機關表列」（分列於
    機關表列第3 項、第12項）足參，則上開書面陳述，均為刑
    事訴訟法第159 條第1 項規定之例外情形，應有證據能力。
三、又按被告以外之人於審判外之陳述，雖不符刑事訴訟法第
    159 條之1 至之4 之規定，然經當事人於審判程序同意作為
    證據，法院審酌該言詞陳述或書面陳述作成時之情況，認為
    適當者，亦得為證據，刑事訴訟法第159 條之5 第1 項定有
    明文。本判決後開引用具有傳聞證據性質之證據資料，已經
    檢察官、被告及其辯護人於原審審理期日同意為證據使用，
    是其縱無刑事訴訟法第159 條之1 至第159 條之4 或其他傳
    聞法則例外之情形，亦經本院審酌該證據作成之情況，既無
    違法取得情事，復無證明力明顯過低等情形，以得供做法院
    判斷事實之依據為適當，認為均有證據能力，得為證據。
乙、實體方面：
一、訊據上訴人即被告李石源對於其因承租而居住上開處所，於
    前揭時間為警方在該址3 樓扣得如附表一所示改造手槍、土
    造金屬槍管各1 支，及具有殺傷力之制式及非制式9mm 子彈
    各1 顆等物則供承在卷，然矢口否認持有扣案槍、彈等犯行
    ，辯稱：伊承租上開房屋係與周正雄共同使用，伊僅居住一
    、二樓部分，三樓為周正雄所使用，扣案槍、彈、槍管及其
    他扣案器械均在三樓查獲，係周正雄所有之物，伊概不知情
    等語。
二、經查：
  (一)扣案如附表一、二所示之物品，係警方於98年10月19日晚間
    7 時許，在高雄市小港區○○○路23號之三樓所查獲，而該
    屋為鄭王素真所有，被告冒許慶永之名義承租等情，業據被
    告所坦承，且證人許慶永於原審100 年3 月1 日審理中證述
    時，否認曾承租上開房屋等情（見原審卷(二)第60頁）、證人
    鄭王素真於警詢及偵查中，就其前揭時、地簽約之情形證述
    綦詳，復有房屋租賃契約書1 份（見偵查卷(一)第92頁、第93
    頁夾頁公文袋內）高雄市政府警察局98年10月19日搜索扣押
    筆錄、扣押物品目錄表、扣押物品證明書、逮捕通知書、搜
    索同意書、搜索現場及扣押物品照片8 幀在警卷第26頁至第
    32頁可稽；又被告冒許慶永名義承租上開房屋涉犯行使偽造
    私文書部分，亦經原審判刑確定，故查獲地點為被告所承租
    居住等情，應堪認定，先此敘明。
  (二)證人即李石源之女友康怡甄於偵查中結證稱：上址只有被告
    李石源1 人居住等語（見偵查卷(一)第24頁）；證人A 男（姓
    名、年籍在卷，依證人保護法規定以代號稱之）於偵查中及
    原審100 年3 月29日審理時結證稱：於案發前，曾經前往上
    址3 樓，由被告李石源出示手槍供其觀覽把玩等情（詳原審
    卷(二)第93頁、第94頁、偵查卷(一)第157 頁）；姑不論上址房
    屋經被告承租後，僅有被告李石源一人居住使用，且被告於
    案發數日前並曾在該址3 樓出示手槍供人把玩等情，已據證
    人即被告之女友康怡甄、證人A 男分別證述如上；茲依現有
    卷證所示，本件最初提及另有名為周正雄之人涉案之說者，
    原係證人許慶永於案發之初，因警方在上址查獲扣案槍枝等
    物後，循前開租賃契約所載而以其為該屋承租人予以調查時
    ，為撇清自身關係，並掩飾被告李石源方為實際居住使用該
    屋者之事實，乃於98年10月20日接受警詢及偵訊時，除謊稱
    上址確為其承租供自己與「同居女友」康怡甄（實為被告李
    石源之女友）同住之處所外，並自其印象中與被告李石源共
    同認識之人選中，憑空捏造扣案槍枝等物均為周正雄所有並
    置於上址之事實等情，業據證人許慶永於原審100 年3 月1
    日審理時證述綦詳（見原審卷(二)第56頁，對照偵卷(一)第7 頁
    筆錄），嗣其杜撰之情節為同一期間亦經調查之證人康怡甄
    所不解而向被告提出質疑時，被告李石源除因而明瞭證人許
    慶永前開用以誤導調查之內容及方向外，全未曾提及周正雄
    有使用上開房屋並供放置扣案物品之說等情，亦經證人康怡
    甄於偵查中結證稱：伊不認識周正雄；（98年11月19日之後
    ）伊有跟李石源說為什麼會有周正雄這個人，李石源跟伊說
    周正雄已經過世；是許慶永說出周正雄，伊才向李石源問到
    周正雄這個人等語（見偵查卷(一)第24頁、第121 頁、第122
    頁），嗣被告李石源於99年2 月10日經檢察官訊問時，始供
    稱：我跟周正雄在簽約後3 天就搬進去住，之後就一直住在
    廠邊二路，周正雄只有付2 個月的房租各2,500 元給我之後
    就找不到人，我住2 樓，周正雄住3 樓，我住到98年10月間
    ，之後就沒住，有時去住旅社，我拜託許慶永搬家等語（見
    偵查卷(一)第104 頁），然案外人周正雄已於98年9 月1 日溺
    水死亡，98年9 月10日除戶，有其除戶資料查詢結果及前案
    紀錄表各1 份在卷在原審卷(二)第75頁足憑，何況本件系爭房
    屋租約係自98年3 月15日起至99年3 月14日止，有該房屋租
    賃契約書1 份（見偵查卷(一)第92頁、第93頁夾頁公文袋內）
    ，依常情，被告豈有承租系爭房屋後棄置不住，但仍需照繳
    房租，而去住旅館之理？顯有違常理，被告既於偵查中已知
    悉周正雄業已死亡，遂將本件責任推給已死亡之周正雄，乃
    是吾人承辦槍彈案件常見之事，可見被告上開於偵查中之供
    詞，顯係順應證人許慶永稍早所為之飾卸說詞，不足為採。
  (三)被告於原審時供稱：我的職業為鐵工，改造槍砲的技術是我
    自己摸索學會，沒有參考什麼資料，沒有成功的等語（見原
    審卷(二)第137 頁至第138 頁），且查被告於82年間曾因違反
    槍砲彈藥刀械管制條例案件，經原審法院以82年度訴字第19
    10號判處有期徒刑6 月確定並執行完畢外，又於97年間犯製
    造槍砲、持有子彈罪，經本院以99年度上訴字第1301號判處
    有期徒刑7 年10月、4 月，應執行有期徒刑8 年2 月確定，
    業於100 年4 月27日入監執行，有臺灣高等法院被告前案紀
    錄表及臺灣高等法院在監在押全國紀錄表各1 份在卷可按，
    可見被告歷來之前科，與槍、彈脫不了關係甚明，何況被告
    亦坦承有改造槍砲之技術，足見扣案之物品，應為被告所有
    無誤，應可認定。
  (四)又扣案手槍1 支、制式及非制式9mm 子彈各1 顆，經專業鑑
    定人以檢視法、性能檢驗法及試射法鑑驗結果，其手槍係改
    造手槍，由仿COLT廠半自動手槍製造之槍枝，換裝土造金屬
    槍管而成，擊發功能正常，可供擊發適用子彈使用，認具殺
    傷力；制式及非制式9mm 子彈各1 顆均可擊發，有殺傷力等
    情，有內政部警政署刑事警察局98年11月25日刑鑑字第0980
    154831號、98年12月28日刑鑑字第0980162120號鑑驗書、99
    年5 月27日刑鑑字第0990071237號函、法務部調查局99年10
    月15日調科參字第09900475600 號鑑定通知書各1 份附於偵
    查卷(一)第70頁至第71頁、第81頁至第83頁、偵查卷(二)第30頁
    至第31頁、第34頁至第36頁可憑；另扣案槍管1 支，經專業
    鑑定人鑑驗結果，確係土造金屬槍管一節，亦有內政部警政
    署刑事警察局98年12月28日刑鑑字第0980162120號鑑驗書1
    份在偵查卷(一)第70頁至第71頁可按。
  (五)綜上所述，足見被告所辯，顯係事後卸責之詞，不足採信。
    本件事證明確，被告前揭持有具殺傷力改造手槍、子彈及土
    造金屬槍管犯行，均堪認定。
三、按可發射子彈、具有殺傷力之改造手槍及其所使用，具有殺
    傷力之子彈，與其使用之主要組成零件，分別為槍砲彈藥刀
    械管制條例第4 條第1 項第1 款、第2 款、第2 項前段規定
    之槍枝、子彈，及其主要組成零件，非經中央主管機關許可
    ，不得持有，同條例第5 條定有明文。又扣案如附表一所示
    土造金屬槍管為內政部依槍砲彈藥刀械管制條例第4 條第3
    項授權公告之槍枝主要組成零件，有內政部86年11月24日（
    86）台內警字第8670683 號函在卷可按。核被告李石源所為
    ，係犯槍砲彈藥刀械管制條例第8 條第4 項未經許可，持有
    可發射子彈，具有殺傷力之改造手槍罪、第12條第4 項未經
    許可持有子彈罪、第13條第4 項未經許可持有槍枝主要組成
    零件罪。前開具殺傷力之子彈，其種類分別為制式及非制式
    子彈各一，除具前引內政部警政署刑事警察局98年11月25日
    刑鑑字第0980154831號鑑驗書載明在卷，依其所附照片顯示
    ，其經鑑定為制式子彈者，於底部尚有原廠刻打之規格、日
    期等標示（見偵查卷(一)第71頁照片五），與一般非制式子彈
    迥然有異，是卷附內政部警政署刑事警察局99年5 月27日刑
    鑑字第0990071237號函，將上開子彈2 顆與扣案如附表二編
    號(一)所示無擊發能力之子彈2 顆（共4 顆）均記載為「非制
    式子彈」，顯係誤載，然此既無關其殺傷力有無之認定，尚
    無礙於被告前開罪名之成立，附此敘明。被告李石源以一行
    為同時持有具殺傷力之改造手槍、子彈及槍枝主要組成零件
    ，觸犯未經許可，持有可發射子彈，具有殺傷力之改造手槍
    罪、子彈及槍枝主要組成零件三罪，係以一行為而同時觸犯
    數罪名，應依想像競合犯之例，從一重之未經許可，持有可
    發射子彈，具有殺傷力之改造手槍罪處斷。
四、原判決就被告李石源所犯非法持有可發射子彈具有殺傷力之
    改造手槍罪部分，以被告罪證明確，因予適用槍砲彈藥刀械
    管制條例第8 條第4 項、第12條第4 項、第13條第4 項，刑
    法第11條前段、第55條、第42條第3 項、第38條第1 項第1
    款之規定，並審酌被告李石源之年齡、品行、智識能力、犯
    罪手段、對於法益所生侵害之程度，其為50年12月21日出生
    、受有國中肄業教育程度、從事鐵工為業之人，有年籍等資
    料附卷可參，本件犯罪時年47歲，前除82年間曾因違反槍砲
    彈藥刀械管制條例案件，經本院82年度訴字第1910號判處有
    期徒刑6 月確定並執行完畢外，於本件犯行前，甫於95年間
    因竊盜案件，經本院97年度易緝字第61號判處有期徒刑8 月
    確定，於本院案發後已入監執行完畢；及因97年間犯製造槍
    砲、持有子彈罪，嗣本件案發後已經臺灣高等法院高雄分院
    99年度上訴字第1301號（本院99年度重訴緝字第1 號）判處
    有期徒刑7 年10月、4 月，應執行有期徒刑8 年2 月確定，
    業於100 年4 月27日入監執行，有臺灣高等法院被告前案紀
    錄表及臺灣高等法院在監在押全國紀錄表各1 份在卷可按，
    素行欠佳，並考量其持有改造手槍、子彈、槍枝主要組成零
    件之種類、數量，持有期間之長度，藏置於上址租屋處之持
    有方式，對於社會秩序及治安所生危害之程度，及其犯罪後
    態度等一切情狀，量處有期徒刑4 年，併科罰金新臺幣6 萬
    元，又審酌其年齡、職業、收入、社會地位等節，就其諭知
    罰金如易服勞役，以新臺幣1 千元折算1 日之折算標準；並
    敘明扣案如附表一（即原審附表二）編號(一)、編號(二)所示改
    造手槍、土造金屬槍管各1 支，係依法不得持有之違禁物，
    應依刑法第38條第1 項第1 款規定宣告沒收。另前開扣案被
    告李石源持有如附表一（即原審附表二）編號(三)、編號(四)所
    示具殺傷力之制式、非制式子彈各1 顆，均已因鑑驗擊發而
    喪失違禁物之性質，與附表二（即原審附表三）所示與本案
    顯無關連之物，均不另為沒收之諭知。其認事用法核無違誤
    ，所處之刑亦屬允當。被告上訴意旨，仍執前詞，否認犯罪
    ，指摘原判決該部分不當，為無理由，應予駁回。
五、被告李石源所犯行使偽造私文書罪部分，經原審判處有期徒
    刑4 月，上訴本院後撤回上訴而告確定，併此敘明。
據上論斷，應依刑事訴訟法第368 條，判決如主文。
本案經檢察官蔡國禎到庭執行職務。
中    華    民    國   100    年    9     月    26    日
                刑事第二庭  審判長法  官  林正雄
                                  法  官  邱明弘
                                  法  官  黃壽燕
以上正本證明與原本無異。
如不服本判決應於收受本判決後10日內向本院提出上訴書狀，其
未敘述上訴理由者，並得於提起上訴後10日內向本院補提理由書
狀（均須按他造當事人之人數附繕本）「切勿逕送上級法院」。
中    華    民    國   100    年    9     月    26    日
                                  書記官  戴志穎
附錄本案論罪科刑法條全文：
槍砲彈藥刀械管制條例第8 條
未經許可，製造、販賣或運輸鋼筆槍、瓦斯槍、麻醉槍、獵槍、
空氣槍或第4 條第1 項第1 款所定其他可發射金屬或子彈具有殺
傷力之各式槍砲者，處無期徒刑或5 年以上有期徒刑，併科新臺
幣1 千萬元以下罰金。
未經許可，轉讓、出租或出借前項所列槍枝者，處5 年以上有期
徒刑，併科新臺幣1 千萬元以下罰金。
意圖供自己或他人犯罪之用，而犯前二項之罪者，處無期徒刑或
7 年以上有期徒刑，併科新臺幣1 千萬元以下罰金。
未經許可，持有、寄藏或意圖販賣而陳列第1 項所列槍枝者，處
3 年以上10年以下有期徒刑，併科新臺幣700 萬元以下罰金。
第1 項至第3 項之未遂犯罰之。
槍砲彈藥刀械管制條例第12條
未經許可，製造、販賣或運輸子彈者，處1 年以上7 年以下有期
徒刑，併科新台幣500 萬元以下罰金。
未經許可，轉讓、出租或出借子彈者，處6 月以上5 年以下有期
徒刑，併科新台幣300 萬元以下罰金。
意圖供自己或他人犯罪之用，而犯前二項之罪者，處3 年以上10
年以下有期徒刑，併科新台幣700 萬元以下罰金。
未經許可，持有、寄藏或意圖販賣而陳列子彈者，處5 年以下有
期徒刑，併科新台幣300 萬元以下罰金。
第1 項至第3 項之未遂犯罰之。
槍砲彈藥刀械管制條例第13條
未經許可，製造、販賣或運輸槍砲、彈藥之主要組成零件者，處
3 年以上10年以下有期徒刑，併科新台幣700 萬元以下罰金。
未經許可，轉讓、出租或出借前項零件者，處1 年以上7 年以下
有期徒刑，併科新台幣500 萬元以下罰金。
意圖供自己或他人犯罪之用，而犯前2 項之罪者，處5 年以上有
期徒刑，併科新台幣1,000萬元以下罰金。
未經許可，持有、寄藏或意圖販賣而陳列第1 項所列零件者，處
6 月以上5 年以下有期徒刑，併科新台幣300 萬元以下罰金。
第1 項至第3 項之未遂犯罰之。
附表一（即原審附表二）
┌──┬──────┬──┬──────────────┐
│編號│   名  稱   │數量│    備                註    │
├──┼──────┼──┼──────────────┤
│ (一) │改造手槍    │1 支│內含彈匣1 個，槍枝管制編號：│
│    │            │    │0000000000號，經鑑定有殺傷力│
├──┼──────┼──┼──────────────┤
│ (二) │土造金屬槍管│1 支│經鑑定為槍枝主要組成零件    │
├──┼──────┼──┼──────────────┤
│ (三) │制式子彈    │1 顆│經鑑定可擊發，具有殺傷力    │
├──┼──────┼──┼──────────────┤
│ (四) │非制式子彈  │1 顆│經鑑定可擊發，具有殺傷力    │
└──┴──────┴──┴──────────────┘
附表二（即原審附表三）
┌──┬─────────────┬─────────────┐
│編號│        名稱及數量        │        備      註        │
├──┼─────────────┼─────────────┤
│ (一) │子彈2 顆                  │經鑑定不能擊發，不具殺傷力│
├──┼─────────────┼─────────────┤
│ (二) │金屬管4 支                │                          │
├──┼─────────────┼─────────────┤
│ (三) │土造金屬槍管半成品3 支    │                          │
├──┼─────────────┼─────────────┤
│ (四) │金屬槍管2 支              │內具阻鐵                  │
├──┼─────────────┼─────────────┤
│ (五) │彈殼成品10顆              │                          │
├──┼─────────────┼─────────────┤
│ (六) │子彈頭5 顆、彈殼半成品8 顆│                          │
│    │、槍身滑套1 支、迷你車床1 │                          │
│    │台、鑽床1 台、壓床1 台、固│                          │
│    │定式老虎夾床1 台、切割機3 │                          │
│    │台、鑽孔機2 台、砂輪機2 台│                          │
│    │、銅條6 條、鐵條3 條、游標│                          │
│    │卡尺1 支、水平尺1 支、通槍│                          │
│    │條3 支、彈簧1 包、改造工具│                          │
│    │1 箱、行動電話1 支（含門號│                          │
│    │0000000000號識別卡1 張）  │                          │
└──┴─────────────┴─────────────┘